【裁判字號】    99,審竹簡,75
【裁判日期】    990310
【裁判案由】    詐欺
【裁判全文】
臺灣新竹地方法院刑事判決            99年度審竹簡字第75號
聲  請  人  臺灣新竹地方法院檢察署檢察官
被      告  丙○○
上列被告因詐欺案件，經檢察官聲請以簡易判決處刑（98年度偵
字第7202號、第7981號），本院判決如下：
    主  文
丙○○幫助犯共同詐欺取財罪，處有期徒刑月，如易科罰金，
以新臺幣壹仟元折算壹日。緩刑貳年。
    犯罪事實及理由
一、犯罪事實：丙○○明知個人金融機構帳戶係攸關個人信用之
    專用物品，一般人無庸向他人收購或借貸使用，且國內社會
    常見之犯罪集團，經常利用他人之存款帳戶轉帳，以掩飾其
    等犯罪之不法所得，逃避執法人員之查緝，而提供自己之金
    融帳戶存摺及連同密碼之提款卡予陌生人士使用，更常與財
    產犯罪密切相關，將被犯罪集團所利用，以遂其等犯罪及掩
    飾其等犯罪所得財物或財產上利益之目的，竟仍容任所提供
    之帳戶將被犯罪集團用以犯罪結果之發生，而基於幫助他人
    實施詐欺犯罪之不確定故意，於民國98年8月28日下午2時，
    在新竹縣竹北市○○○路家樂福門口，將其所有之合作金庫
    商業銀行股份有限公司竹北分行（下稱合作金庫）帳號0000
    000000000 號帳戶之金融卡連同密碼及存摺影本，交付予一
    名自稱「謝先生」之成年男子。嗣「謝先生」與所屬犯罪集
    團中之成員，於取得丙○○上開金融帳戶資料後，即共同基
    於意圖為自己不法所有之犯意聯絡，先後為下列犯行：
（一）由1 名女性犯罪集團成員（下稱某成年甲）於98年8 月29
      日下午5 時17分許撥打電話予乙○○，向其佯稱於網路購
      物之消費，因作業錯誤致依分期付款方式繳費，須依指示
      至銀行自動櫃員機操作始得解除設定，致使乙○○不疑有
      他，於同日下午5 時48分許，在臺南市○區○○路2 段
      196 號中國信託操作自動櫃員機，轉帳新臺幣（下同）29
      ,999元至丙○○上開合作金庫帳戶中，旋遭該詐騙集團之
      人，以提款卡至自動櫃員機提領之方式，於同日提領一空
      。
（二）另1 名自稱「林建國」之犯罪集團成員，佯裝為網路購物
      客服人員，於98年8月29日下午5時30分許撥打電話予甲○○，稱因購物網站伺服器遭駭客入侵致其增加一筆分期付
      款款項，需操作提款機更正，使甲○○陷於錯誤，在台北
      市○○○路○段550號中國信託依其指示操作自動櫃員機而
      分別於同日下午5 時58分與6時許各轉出29,999元（共計5
      9,998 元）至丙○○上開合作金庫帳戶中，旋遭該詐騙集
      團之人，以提款卡至自動櫃員機提領之方式，於同日提領
      一空。
（三）嗣乙○○、甲○○2 人其後發覺有異，遂分別報警究辦，
      始悉上情。
二、案經新竹縣政府警察局竹北分局報告及甲○○訴由新竹市警
    察局第一分局報告臺灣新竹地方法院檢察署檢察官偵查後聲
    請簡易判決處刑。
三、證據：
（一）被告丙○○於本院訊問中之自白（見本院卷第20頁）。
（二）被害人乙○○於警詢中之指訴（見98年度偵字第7981號偵
      查卷宗第14、15頁）。
（三）被害人甲○○於警詢中之指訴（見98年度偵字第7202號偵
      查卷宗第5、6頁）。
（四）被害人甲○○提供之中國信託自動櫃員機交易明細表2 張
      等資料（見上開第7202號偵查卷宗第10頁）。
（五）合作金庫商業銀行竹北分行98年9月11日合金竹北字第098
      0003688號函及98年9月8日合金竹北字第0980003634 號函
      暨檢附被告丙○○之客戶開戶資料表影本及帳戶歷史交易
      查詢（見上開第7981號偵查卷宗第9 至13頁及第7202號偵
      查卷宗第11至17頁）。
（六）臺南市警察局第一分局東門派出所受理詐騙帳戶通報警示
      簡便格式表、受理各類案件紀錄表、內政部警政署反詐騙
      諮詢專線紀錄表及內政部警政署反詐騙諮詢專線紀錄表、
      台北市政府警察局信義分局福德街派出所受理詐騙帳戶通
      報警示簡便格式表、受理刑事案件報案三聯單（見上開第
      7981號偵查卷宗第16至19頁及第7202號偵查卷宗第7 至9
      頁）。
（七）綜上，本件被告丙○○犯行明確，應依法予以論科。
四、論罪科刑：
 (一)論罪：
  １、按上開詐欺集團成員即自稱「謝先生」、某成年甲與自稱
      「林建國」等人取得被告丙○○所提供之上開合作金庫之
      金融帳戶資料後，共同基於不法所有之犯意聯絡，分別以
      取消分期付款及駭客入侵致帳款錯誤之詐騙方式，引誘被
      害人乙○○、甲○○陷於錯誤，並致被害人乙○○轉帳29
      ,999 元及甲○○轉帳59,998 元分別轉入被告丙○○上開
      合作金庫帳戶內等情，是核自稱「謝先生」、某成年甲與
      自稱「林建國」等人本件所為，均係犯刑法第339條第1項
      之詐欺取財罪。又自稱「謝先生」、某成年甲與自稱「林
      建國」等人就上開詐欺取財犯行，均有犯意聯絡及行為分
      擔，均為共同正犯。
  ２、復按刑法上之故意，分為直接故意（確定故意）與間接故
      意（不確定故意），「行為人對於構成犯罪之事實，明知
      並有意使其發生者」為直接故意；又「行為人對於構成犯
      罪之事實，預見其發生而其發生並不違背其本意者」為間
      接故意，刑法第13條第1項、第2項定有明文。茲衡諸常情
      ，今日一般人至金融機關開設帳戶使用，係極為方便容易
      且迅速之事，苟有使用金融存款帳戶之正當用途，自以使
      用其本人或可信賴之親友申請之帳戶，最為便利安全，始
      可避免帳戶名義人反悔或心存歹念，利用通知掛失止付、
      變更存戶印鑑圖章或換摺之方式，將帳戶內之款項領走一
      空，反致使用帳戶人蒙受損失，故苟非意圖以他人之帳戶
      從事不法用途，並藉以逃避查緝，自無花費金錢或以其他
      方法向無相當信賴關係之陌生人取得帳戶使用之理，且近
      年來詐財之犯罪類型層出不窮，該等犯罪，多數均係利用
      他人帳戶作為詐欺所得財物之出入帳戶，業經媒體廣為披
      載，是依一般人通常之知識、智能及經驗，均已詳知向陌
      生人購買、承租或其他方法取得帳戶者，多係欲藉該帳戶
      取得不法犯罪所得，且隱匿帳戶內資金之實際取得人之身
      分，以逃避追查，則被告丙○○係一成年且具社會歷練之
      人，自難諉稱不知，從而被告丙○○對於交付相關帳戶資
      料，將可能被用來作為詐欺取財等非法用途上，應有所預
      見，且不違背其本意。是以，被告丙○○猶提供相關金融
      帳戶資料予自稱「謝先生」之成年男子，當堪認被告丙○○亦有容任或允許將提供之金融帳戶資料作為詐欺取財之
      匯款指定帳戶使用，準此，被告丙○○顯有幫助詐欺取財
      之不確定故意存在，應堪認定。
  ３、再按刑法上之幫助犯，係指以幫助之意思，對於正犯資以
      助力，而未參與實施犯罪之行為者而言。查被告丙○○提
      供本件金融帳戶予自稱「謝先生」之成年男子之行為，要
      屬詐欺取財構成要件以外之行為，則被告丙○○應屬以幫
      助之意思，參與詐欺取財構成要件以外之行為，應以詐欺
      取財之幫助犯論，是核其所為，係犯幫助犯刑法第339 條
      第1項之詐欺取財罪，並應依刑法第30條第2項之規定減輕
      其刑。
  ４、被告丙○○以1 次交付上開合作金庫帳戶之提款卡、密碼
      、存摺影本之行為，幫助詐騙集團成員先後詐騙被害人乙○○、甲○○等人，而觸犯數幫助詐欺取財罪，為同種想
      像競合，應依刑法第55條前段規定，從一重處斷。
（二）量刑：爰審酌被告丙○○前無任何刑事紀錄，有臺灣高等
      法院被告前案紀錄表1 份在卷可佐，足徵其素行良好，惟
      其得以知悉所提供之相關金融帳戶將遭人供做詐欺取財之
      工具，竟任將其所有之相關金融帳戶資料交付予不法份子
      使用，非惟幫助詐騙者遂行詐財目的，同時使詐財者得以
      隱匿其真實身分，降低遭查獲之風險，助長犯罪之猖獗，
      破壞社會秩序甚鉅，然坦承犯行不諱，態度尚可等一切情
      狀，量處如主文所示之刑，併諭知應執行刑及易科罰金之
      折算標準，以示懲儆。
（三）緩刑：末查被告丙○○前未曾因故意犯罪受有期徒刑以上
      刑之宣告等情，已如上述，茲念其為應徵工作，因一時失
      慮，致罹刑典，經此偵查科刑之教訓，當已知所警惕，信
      無再犯之虞，且事後已與被害人乙○○、甲○○於99年2
      月4 日達成民事調解，被告丙○○願給付30,000元予被害
      人乙○○（自99年6 月20日起至99年12月20日止，每月20
      日前各給付4,000元，最後1期於100年1月20日前給付2,00
      0元）、40,000元予甲○○（自99年6月20日起至99年11月
      20日止，每月20日前各給付6,000元，最後1期於99年12月
      20日前給付4,000 元），此有本院99年度竹調字第31號調
      解筆錄在卷可稽（見本院卷第16頁），堪認被告丙○○深
      具悔意，且日後尚有調解條件須被告丙○○遵期履行，本
      院因認前所宣告之刑，以暫不執行為適當，併予宣告緩刑
      2年，以啟自新。
五、依刑事訴訟法第449條第1項前段、第450條第1 項、第454條
    第1項，刑法第339條第1 項、第30條第1項前段、第2項、第
    55條前段、第41條第1項前段、第2項、第74條第1項第1款，
    刑法施行法第1條之1第1項、第2項前段，逕以簡易判決處刑
    如主文。
中    華    民    國    99    年    3     月    10    日
                      新竹簡易庭法  官  劉兆菊
以上正本證明與原本無異。
如不服本判決應於收受本判決後10日內向本院提出上訴書狀，上
訴書狀應敘述具體理由。上訴書狀未敘述上訴理由者，應於上訴
期間屆滿後20日內補提理由書狀於本院「切勿逕送上級法院」。
中    華    民    國    99    年    3     月    10    日
                                書記官  林兆嘉
附錄論罪科刑法條：
中華民國刑法第339條第1項
意圖為自己或第三人不法之所有，以詐術使人將本人或第三人之
物交付者，處5年以下有期徒刑、拘役或科或併科1千元以下罰金
。
中華民國刑法第30條
幫助他人實行犯罪行為者，為幫助犯。雖他人不知幫助之情者，
亦同。
幫助犯之處罰，得按正犯之刑減輕之。

司法院資訊處製作；財團法人民間司法改革基金會備份。
